【裁判字號】    98,訴,2026
【裁判日期】    980724
【裁判案由】    毒品危害防制條例
【裁判全文】
臺灣板橋地方法院刑事判決              98年度訴字第2026號
公  訴  人  臺灣板橋地方法院檢察署檢察官
被      告  甲○○
上列被告因違反毒品危害防制條例案件，經檢察官提起公訴（98
年度毒偵字第3384號），本院裁定改依簡式審判程序審理，判決
如下：
    主  文
甲○○施用第一級毒品，累犯，處有期徒刑拾月。
    事  實
一、本件犯罪事實及證據，除犯罪事實應補充：「被告甲○○係
    於民國97年11月7 日下午某時，在省立桃園醫院附近道路邊
    之車輛內，以將第一級毒品海洛因置入香菸內，以抽菸之方
    式施用第一級毒品海洛因一次（起訴書就被告施用毒品時、
    地、方式略載部分應予補正）」；證據部分另補充：桃園縣
    政府警察局龜山分局被採尿人尿液暨毒品真實姓名與編號對
    照表1 紙及被告於本院所為之自白為證外，餘均引用如附件
    起訴書之記載。
二、按施用第一、二級毒品為犯罪行為，毒品危害防制條例第10
    條定有處罰明文。故施用第一、二級毒品者，依前揭規定本
    應科以刑罰。惟基於刑事政策，對合於一定條件之施用者，
    則依同條例第20條、第23條之規定，施以觀察、勒戒及強制
    戒治之保安處分。又毒品危害防制條例於92年7 月9 日修正
    公布，自93年1 月9 日施行，其中第20條、第23條將施用毒
    品之刑事處遇程序，區分為「初犯」及「五年內再犯」、「
    五年後再犯」。依其立法理由之說明：「初犯」，經觀察、
    勒戒或強制戒治後，應為不起訴處分或不付審理之裁定；經
    觀察、勒戒或強制戒治執行完畢釋放後，「五年內再犯」者
    ，因其再犯率甚高，原實施之觀察、勒戒及強制戒治既已無
    法收其實效，爰依法追訴或裁定交付審理。至於經觀察、勒
    戒或強制戒治執行完畢釋放後，「五年後再犯」者，前所實
    施之觀察、勒戒或強制戒治已足以遮斷其施用毒品之毒癮，
    為期自新及協助其斷除毒癮，仍適用「初犯」規定，先經觀
    察、勒戒或強制戒治之程序。從而依修正後之規定，僅限於
    「初犯」及「五年後再犯」二種情形，始應先經觀察、勒戒
    或強制戒治程序。倘被告於5 年內已再犯，經依法追訴處罰
    ，縱其第3 次（或第3 次以上）再度施用毒品之時間，在初
    犯經觀察、勒戒或強制戒治執行完畢釋放5 年以後，已不合
    於「五年後再犯」之規定，且因已於「五年內再犯」，顯見
    其再犯率甚高，原實施觀察、勒戒或強制戒治，已無法收其
    實效，即應依該條例第10條處罰（最高法院97年度第5 次刑
    事庭會議結論參照）。查本件被告甲○○前因施用毒品案件
    經觀察、勒戒及強制戒治程序後，曾依法受追訴處罰，此有
    臺灣高等法院被告前案紀錄表1 份在卷可按，是揆諸前開說
    明，縱其本次施用毒品之時間在初犯經觀察、勒戒或強制戒
    治執行完畢釋放5 年以後，然已不合於「五年後再犯」之規
    定，自仍應依同條例第10條規定處罰，合先說明。
三、核被告甲○○所為，係犯毒品危害防制條例第10條第1 項之
    施用第一級毒品罪。查被告前於88年間因施用毒品案件，經
    臺灣桃園地方法院以88年度毒聲字第240 號裁定送勒戒處所
    觀察、勒戒，認無繼續施用傾向，並由臺灣桃園地方法院檢
    察署檢察官以88年度偵字第1020號為不起訴處分確定。復於
    89年間因施用毒品案件，經本院以89年度毒聲字第4789號裁
    定應入勒戒處所觀察、勒戒，認無繼續施用傾向，並由臺灣
    板橋地方法院檢察署檢察官以89年度毒偵緝字第1069號為不
    起訴處分確定。復於90年間因施用毒品案件，經本院以90年
    度毒聲字第1052號裁定令入戒治處所施以強制戒治，並於91
    年5 月17日以停止戒治處分釋放出所；該次施用毒品犯行並
    經起訴，復經本院以90年度易字第1760號判決判處有期徒刑
    4 月確定，並於92年1 月28日易科罰金執行完畢。另於89年
    間，因偽造文書等案件，經臺灣高等法院以91年度上訴字第
    1497號判決分別判處有期徒刑1 年2 月、3 月，應執行有期
    徒刑1 年3 月確定；又於同年間，因違反槍砲彈藥刀械管制
    條例案件，經臺灣高等法院以91年度上訴字第883 號判決判
    處有期徒刑1 年2 月、併科罰金新臺幣100000元確定；再於
    90年間，因施用毒品案件，經臺灣桃園地方法院以91年度桃
    簡字第584 號判決判處有期徒刑6 月確定；復於同年間，因
    贓物及偽造文書案件，經臺灣桃園地方法院以91年度易字第
    944 號判決就贓物部分判處有期徒刑6 月，就偽造文書部分
    諭知無罪，上訴後經臺灣高等法院以92年度上易字第3115號
    判決就偽造文書部分撤銷改判處有期徒刑5 月，另就其餘上
    訴駁回確定；前揭6 罪，有期徒刑部分嗣經臺灣高等法院以
    94年度聲字第33號裁定應執行有期徒刑3 年6 月確定，於94
    年11月15日假釋並付保護管束，迄95年6 月29日保護管束期
    滿，假釋未經撤銷，視為已執行完畢，此有臺灣高等法院被
    告前案紀錄表1 份附卷可按，其於受有期徒刑執行完畢後，
    5 年內再故意犯本件有期徒刑以上之罪，為累犯，依法加重
    其刑。爰審酌被告明知施用毒品為法所禁止之行為，竟仍不
    知戒除毒癮，再為本件施用第一級毒品之犯行，其犯罪動機
    、手段、目的均殊非可取，所為嚴重危害自己身心健康，並
    造成社會問題，惟其犯罪後已坦承犯行，態度良好等一切情
    狀，量處如主文所示之刑，以資懲儆。
四、應適用之法條：刑事訴訟法第273 條之1 第1 項、第299 條
    第1 項前段、第310 條之2 、第454 條第2 項，毒品危害防
    制條例第10條第1 項，刑法第11條前段、第47條第1 項。第
    41條第1 項前段。
五、如不服本判決，得自收受送達之日起10日內向本院提出上訴
    狀。
本案經檢察官陳彥章到庭執行職務。
中    華    民    國    98    年    7     月    24    日
                  刑事第八庭    法  官  許映鈞
以上正本證明與原本無異。
如不服本判決應於收受送達後10日內向本院提出上訴書狀，並應
敘述具體理由；其未敘述上訴理由者，應於上訴期間屆滿後20日
內向本院補提理由書（均須按他造當事人之人數附繕本）「切勿
逕送上級法院」。
                                書記官  范煥堂
中    華    民    國    98    年    7     月    24    日
附錄本案所犯法條全文
毒品危害防制條例第10條
施用第一級毒品者，處6月以上5年以下有期徒刑。
施用第二級毒品者，處3年以下有期徒刑。


司法院資訊處製作；財團法人民間司法改革基金會備份。
